【裁判字號】    99,交抗,1054
【裁判日期】    990427
【裁判案由】    違反道路交通管理處罰條例
【裁判全文】
臺灣高等法院交通事件裁定            99年度交抗字第1054號
抗告人  即
原處分機關  交通部公路總局新竹區監理所中壢監理站
受 處分 人  甲○○
上列抗告人因受處分人違反道路交通管理處罰條例案件，不服臺
灣桃園地方法院交通法庭，中華民國99年3月8日所為裁定（99年
度交聲字第279號），提起抗告，本院裁定如下：
    主  文
原裁定及原處分均撤銷。
甲○○汽車駕駛人，駕駛汽車經測試檢定酒精濃度超過規定標準
，處罰鍰新台幣壹萬玖仟伍佰元，吊扣小型車普通駕駛執照壹年
，並施以道路交通安全講習。
    理  由
一、原裁定略以：
  (一)受處分人於民國（下同）99年2月12日下午3時32分許，駕駛
    車號EZ-4862 號自用小客車，行經桃園縣臺66線15.5公里處
    （往觀音方向），經警攔查檢測其呼氣酒精濃度測定值達每
    公升0.35毫克，業已超過規定標準之事實，有桃園縣政府警
    察局舉發違反道路交通管理事件通知單1 紙在卷可稽，且為
    受處分人於聲明異議狀內所不爭執，其前開違規行為堪以認
    定。
  (二)受處分人之違規行為既係發生於99年2 月12日，自應依修正
    後之道路交通管理處罰條例第68條裁處。且修正後道路交通
    管理處罰條例第68條之規定，既將「吊扣」等字刪除，是依
    前開說明，駕駛人受吊扣駕駛執照處分時，不再吊扣其持有
    各級車類之駕駛執照，故原處分機關於作成吊扣駕駛執照處
    分時，應就行為人所應吊扣之駕駛執照種類予以限定，始符
    合依法行政原則。而受處分人為本件違規行為時，係駕駛自
    用小客車，此有桃園縣政府警察局桃警局交字第DB0000000
    號舉發違反道路交通管理事件通知單附卷可憑。揆諸前開說
    明，其依法所受之處分應為限制其駕駛小型車之權利，即吊
    扣其普通小客車駕駛執照，原處分機關未審酌及此，吊扣職
    業大貨車駕照12月部分，已逾越修正後道路交通管理處罰條
    例第68條之規範意涵及範圍，有待商榷。聲明異議係屬一種
    司法救濟途徑，應由法院審查受處分人所涉之違規事實是否
    成立，及原處分所適用之法條是否正確、裁罰是否適當，且
    因法院負有司法審查之作用，對原處分失當時，就罰鍰、吊
    照及安全講習等處罰效果，即應自為諭知，是本件受處分人
    確有駕駛自小客車經測試檢定，有「酒精濃度超過規定標準
    」之違規情形，依上揭說明，應由法院責由本件主管機關利
    用電腦資料處理或在職業大貨車駕照註記或其他方式，吊扣
    受處分人自用小客車之駕駛執照，以為適法。
  (三)綜上，原處分關於吊扣受處分人駕駛執照12個月之處分，僅
    能吊扣受處分人之普通小客車駕駛執照，而不得代以吊扣其
    職業大貨車駕駛執照，原處分既有上開違法不當之處，即無
    從予以維持。且基於本件為同一交通違規行為，原處分機關
    所為之吊扣處分、罰鍰、道路安全講習之各處分無從區分，
    乃裁定將原處分撤銷，自為裁罰吊扣小型車普通駕駛執照1
    年，並施以道路交通安全講習等語。
二、本件抗告意旨略以：原裁定漏未處分罰鍰部分，於法尚有未
    合，爰請撤銷原裁定等語。
三、按汽車駕駛人飲用酒類或其他類似物後，其吐氣所含酒精濃
    度超過每公升0.25毫克，不得駕車；又駕駛汽車經測試檢定
    酒精濃度超過規定標準者，處新台幣（下同）1萬5,000元以
    上6 萬元以下罰鍰，並當場移置保管該汽車及吊扣其駕駛執
    照1年。汽車駕駛人有第35條第1項規定之情形者，應接受道
    路交通安全講習，道路交通安全規則第114條第2款、道路交
    通管理處罰條例第35條第1項第1款及第24條第1項第2款分別
    定有明文。本件受處分人既有於上揭時、地駕駛自用小客車
    ，行經桃園縣臺66線15.5公里處（往觀音方向），經警攔查
    檢測其呼氣酒精濃度測定值達每公升0.35毫克，業已超過規
    定標準之違規事實，揆諸前揭法條規定，依法自應為罰鍰、
    吊扣駕駛人違規當時所駕駛該級車類之駕駛執照及道路安全
    講習之處分。而原裁定以基於本件為同一交通違規行為，原
    處分機關所為之吊扣處分、罰鍰、道路安全講習之各處分無
    從區分，乃裁定將原處分全部撤銷，卻在自為裁罰時，漏未
    就罰鍰部分諭知其處分，於法即有違誤，是抗告人執此指摘
    原裁定不當，為有理由，自應由本院將原裁定及原處分均撤
    銷，並自為裁罰如主文第2項所示。
四、據上論結，應依道路交通案件處理辦法第26條，刑事訴訟法
    第413條後段，裁定如主文。
中    華    民    國    99    年    4     月    27    日
                  刑事第八庭審判長法  官  張傳栗
                                  法  官  劉嶽承
                                  法  官  陳春秋
以上正本證明與原本無異。
不得再抗告。
                                  書記官  李家敏
中    華    民    國    99    年    4     月    27    日

司法院資訊處製作；財團法人民間司法改革基金會備份。
